【裁判字號】    90,自,380
【裁判日期】    901226
【裁判案由】    詐欺
【裁判全文】
臺灣臺中地方法院刑事裁定                            九十年度自字第三八號
    自  訴  人  甲○○
    被      告  乙○○原名張.
右列被告因詐欺案件，經自訴人提起自訴，本院裁定如左：
    主  文
自訴駁回。
    理  由
一、按法院或受命法官於自訴案件第一次審判期日前訊問及調查結果，如認為案件有
    刑事訴訟法第二百五十二條至第二百五十四條之情形者，得以裁定駁回其自訴，
    同法第三百二十六條第三項定有明文。
二、本件自訴意旨略以：被告乙○○於九十年四月二日本院九十年度豐簡字第八六號
    損害賠償事件審理後，至臺中市○○○路四０九號表示願負賠償責任，並書立切
    結書，當時被告稱向其友人借款新臺幣（下同）十萬元，須前往苗栗縣其友人之
    住處取款，而向自訴人甲○○借款三千元供作車費之用，並表示會連同民事賠償
    部分一起歸還，自訴人乃同意借款三千元予被告，惟被告得款後一去不返，避不
    見面，因認被告涉犯刑法第三百三十九條之詐欺罪嫌云云。
三、訊據被告固坦承民事事件與自訴人以十五萬元和解，並於九十年四月二日向自訴
    人借款三千元作為車費之用之事實，惟堅決否認有詐欺犯行，辯稱：當時有將手
    機放在自訴人那邊作為擔保，事後因向友人所借之支票跳票未兌現，所以才無法
    還錢，且自訴人之電話我弄丟了，才無法與自訴人聯絡，並無詐欺之故意等語。
四、按犯罪事實應依證據認定之，無證據不得推定其犯罪事實，刑事訴訟法第一百五
    十四條定有明文。次按刑法第三百三十九條第一項詐欺罪之成立，以意圖為自己
    或第三人不法所有，以詐術使人將本人或第三人之物交付為要件。所謂以詐術使
    人交付，必須被詐欺人因其詐術而陷於錯誤，若其所用方法，不能認為詐術，亦
    不致使人陷於錯誤，即不構成該罪，最高法院四十六年台上字第二六０號判例可
    資參照。
五、本件自訴人認被告涉有刑法第三百三十九條第一項之詐欺罪嫌，無非以被告向其
    借款三千元拒不返還，及提出切結書、存證信函影本各乙紙，為其論罪之依據。
    經查，被告於右揭時間向自訴人借款三千元之事實，固為被告所不否認，惟被告
    當時確係為籌錢還款始向自訴人借款三千元等情，業據自訴人於本院審理中陳稱
    ：當時被告跟我借三千元的時候，有說他要想辦法籌錢還我，並要跟朋友借支票
    ，只是後來沒有消息，被告當時確有放一支手機在我這裡作為擔保，該手機可以
    使用等語，且被告未還款當時並非避不見面，此亦經自訴人於本院審理中指述明
    確（見本院九十年十二月十一日訊問筆錄），顯見被告並非故意不還款項甚明，
    參以被告於本院審理中已與自訴人達成和解，有和解書一份附卷可稽，而自訴人
    亦表示本件純屬民事糾紛，不追究等情觀之，被告借款當時並無為自己不所有之
    意圖，自訴人亦無陷於錯誤之情形，至為灼然，縱事後被告無法如期給付積欠之
    款項，亦純屬民事債務之糾紛，被告前揭所辯，洵非虛詞。從而被告之行為，依
    上揭之說明，自與詐欺之構成要件不相符。此外，本院復查無其他證據足資證明
    被告有詐欺之犯行，其犯罪嫌疑顯有不足，揆諸上揭刑事訴訟法之規定，本件自
    訴應予駁回。
據上論斷，應依刑事訴訟法第三百二十六條第三項、第二百五十二條第十款，裁定如
主文。
中      華      民      國        九十      年    十二    月    二十六  日
                                    臺灣臺中地方法院刑事第四庭
                                        法  官  卓  進  仕
右正本證明與原本無異。
如不服本裁定，應於裁定送達後五日內，向本院提出抗告狀。
                                        書記官
中      華      民      國        九十      年    十二    月    二十七  日


司法院資訊處製作；財團法人民間司法改革基金會備份。
